【裁判字號】    99,易,1113
【裁判日期】    990712
【裁判案由】    傷害等
【裁判全文】
臺灣臺北地方法院刑事判決              99年度易字第1113號
公  訴  人  臺灣臺北地方法院檢察署檢察官
被      告  乙○○
選任辯護人  彭永彰律師
被      告  甲○○
上列被告等因傷害等案件，經檢察官提起公訴（99年度偵字第
6819號），本院判決如下：
    主  文
乙○○無罪。
甲○○公訴不受理。
    理  由
壹、被告乙○○無罪部分：
甲、公訴意旨略以：甲○○（所涉通姦部分業據撤回告訴，詳後
    述）與告訴人丙○○為夫妻關係，被告乙○○明知甲○○為
    有婦之夫，詎史尚堂與被告乙○○2人竟自民國98年5月間起
    ，至同年6月間止，在不詳地點，多次發生通姦、相姦行為
    。因認被告乙○○涉犯刑法第239條後段相姦罪等語。
乙、按犯罪事實應依證據認定之，無證據不得認定犯罪事實，不
    能證明被告犯罪者，應諭知無罪之判決，刑事訴訟法第154
    條第2 項、第301 條第1 項分別定有明文。又刑事訴訟法第
    161 條第1 項規定：檢察官就被告犯罪事實，應負舉證責任
    ，並指出證明之方法。因此，檢察官對於起訴之犯罪事實，
    應負提出證據及說服之實質舉證責任。倘其所提出之證據，
    不足為被告有罪之積極證明，或其指出證明之方法，無從說
    服法院以形成被告有罪之心證，基於無罪推定之原則，自應
    為被告無罪判決之諭知，最高法院92年臺上字第128 號判例
    可資參照。
丙、公訴人認被告乙○○涉有上開犯嫌，無非以告訴人之指述、
    證人史其生之證述、如附表所示被告乙○○傳給甲○○之手
    機簡訊、被告甲○○之信用卡帳單等為其論據。
丁、訊據被告乙○○固坦承其於上開時間與甲○○交往並寄送如
    附表所示手機簡訊至甲○○手機之事實，惟堅決否認有何相
    姦之犯行，辯稱：其與甲○○交往期間甲○○均稱已離婚，
    並不知甲○○有配偶，另其從未與甲○○發生過性關係等語
    。
戊、經查：
一、甲○○與告訴人為夫妻關係，被告乙○○與甲○○於98年5
    月間交往成為男女朋友，被告乙○○於附表所示時間，以其
    門號0000-000000號手機發送內容如附表所示之簡訊至甲○
    ○使用之門號0000-000000號手機之事實，業據甲○○於本
    院99年5月31日審理時具結證述、告訴人於警詢及檢察官訊
    問暨本院99年6月21日審理時指述明確，並有如附表所示內
    容之簡訊1份（他字卷第6至17頁、第25至43頁、第45頁、偵
    字卷第6至8頁）在卷，復為被告乙○○所不否認（本院卷一
    第42頁），可以認定。
二、被告乙○○曾於98年5月至6月2日間與甲○○在被告乙○○
    住處、甲○○車上及香格里拉MOTEL發生多次性關係：
    被告乙○○雖否認曾與甲○○發生性關係乙事，惟查：
    (一)觀諸附表所示被告乙○○以其手機發送給甲○○之簡訊內
      容，其中附表編號3簡訊提及「作完一件愛作的事情」、
      「每次撞擊都太劇烈了」、附表編號6簡訊提及「見了面
      只想作愛」、附表編號7提及「您既不會是我作愛的唯一
      對象」、附表編號8提及「自從與您有親密關係後我的骨
      病又犯了」、附表編號9提及「都怪我自己太快答應您的
      要求上了床」，在在可見被告乙○○與甲○○已發生性關
      係，並非僅於單純交往曖昧階段。此外，由附表編號9簡
      訊所載「您凌晨還在我家流連不想離去直到霸王硬上弓後
      才意猶未盡的離開」，可見被告乙○○曾與甲○○於被告
      乙○○住處發生性關係；而因被告乙○○自覺其嘴唇及下
      體有所不適，而於附表編號4、編號6之簡訊內要求甲○○
      注意清潔並在車上準備消毒用品、保險套、衛生紙等物（
      附表編號4簡訊內文所載之「小唇唇」、「小妹妹」、「
      小雞雞」，依文意應分別指女性及男性私處），亦可見被
      告乙○○與甲○○曾在車上發生性關係。另附表編號10及
      編號11之簡訊均提及「香格里拉」，被告乙○○雖稱此香
      格里拉係指「香格里拉遊樂園」，惟核對甲○○之中國信
      託商業銀行信用卡帳單（他卷第44頁），甲○○曾以上開
      信用卡於98年5月21日及98年6月2日分別至香格里拉MOTEL
      新泰館（址設台北縣泰山鄉○○○路456號）各消費1筆新
      臺幣（下同）680元之紀錄，而被告乙○○附表編號10及
      編號11之簡訊即接著提及「500元的消費卷給您下次想去
      香格里拉可以使用較省錢」、「接妹到香格里拉」，可見
      被告乙○○上開簡訊所提及之「香格里拉」並非其所辯稱
      之「香格里拉遊樂園」，而應係「香格里拉MOTEL新泰館
      」，至被告乙○○與甲○○孤男寡女至汽車旅館，並消費
      680元之休息費用，其在內所為，不可言喻。
    (二)甲○○亦於本院99年5月31日審理時具結證稱：其於98年
      5、6月時開始與被告乙○○發生性關係（本院卷一第136
      頁背面）等語益顯。至甲○○雖前於99年1月13日檢察官
      訊問時供稱未曾與被告乙○○有通姦行為（他卷第64頁）
      云云，惟查甲○○被訴通姦部分，業經告訴人於99年5月
      17日審理時當庭撤回告訴（詳後述），是其所涉罪嫌已無
      遭追訴之壓力，於其後99年5月31日本院審理時並無本身
      刑事遭追訴之壓力或無故設詞陷害被告乙○○之動機，且
      於本院審理時之證述復經具結擔保其內容真實，參以被告
      乙○○上開傳給甲○○之如附表所示簡訊內容，是甲○○
      於本院之上開證詞應可採信，足認被告乙○○確實於98年
      5月至6月2日（即98年6月2日至香格里拉MOTEL該次）之間
      ，與甲○○發生多次性行為甚明。
三、難認被告乙○○與甲○○發生性關係時知悉甲○○有婚姻關
    係：
    (一)就如何發現被告乙○○與甲○○乙事，告訴人於99年1月
      26日檢察官訊問時具結證稱：約於98年6月時，因甲○○
      手機常在晚上1、2點多還有簡訊傳來的聲音，於端午節前
      夕因甲○○手機放在家中沒帶出去，告訴人聽到簡訊傳來
      聲音拿起一看，才看到如附表所示之簡訊內容，復看到甲
      ○○之信用卡帳單有至香格里拉MOTEL消費而發覺（他卷
      第86至87頁），於本院99年6月21日審理時具結證稱：其
      與甲○○於69年結婚迄今，於98年4、5月時半夜常聽到有
      簡訊傳到手機的聲音，同年端午節前夕看到手機的簡訊，
      之後到98年6月6日晚上又看到被告乙○○傳簡訊提及至香
      格里拉等內容，即於98年6月7日打電話給被告乙○○說不
      要臉，搶人家的丈夫等話，沒說幾句就被被告乙○○掛電
      話（本院卷二第14至16頁背面）等語。可見告訴人係於98
      年6月6日看到簡訊之後，即於隔日撥打被告乙○○的電話
      ，並明確表示其係甲○○之妻，並指責被告乙○○搶其老
      公等情。被告乙○○雖辯稱係至其後告訴人對其提起民事
      訴訟，看到戶籍謄本時始知悉甲○○為有配偶之人，惟其
      並不否認於98年6月7日或8日接到告訴人電話自稱係甲○
      ○之太太（本院卷二第17頁），則被告乙○○至遲於98年
      6月8日時應已知悉甲○○為有婦之夫甚明。至告訴人雖於
      同日審理時指稱：告訴人前於98年4、5月時打電話給甲○
      ○時由他人代接留言，當時告訴人有提及為甲○○之妻，
      事後回想代接電話之人應係被告乙○○（本院卷二第15頁
      ）等語，惟經被告乙○○否認曾代接過甲○○的電話（本
      院卷二第17頁），再者亦別無其他證據可證明告訴人曾撥
      打過該通電話且接電話者確為被告乙○○，是此部分尚難
      採信。
    (二)此觀甲○○於99年5月31日本院審理時具結證稱：被告乙
      ○○於98年5、6月接到告訴人電話，始問其是否有婚姻關
      係，之後拿到甲○○戶口謄本資料，才知道其有配偶，其
      向被告乙○○稱告訴人為前妻，有跟被告乙○○提及其已
      離婚，因為想繼續和被告乙○○交往，所以隱瞞與告訴人
      有婚姻關係，欺騙被告乙○○，並在被告乙○○問及時支
      吾其詞（本院卷一第136至138頁）等語，經核與被告乙○
      ○於98年5月14日傳至甲○○手機之簡訊提及「您前妻離
      開也許這些也是問題之一…」（本院卷第74頁）等情相符
      ，可見甲○○於98年5月與被告乙○○交往時，隱瞞其為
      有配偶之人，謊稱其已離婚，直至被告乙○○接到告訴人
      的電話才追問有無婚姻關係乙節，則在甲○○蓄意隱瞞情
      況下，被告乙○○於98年5月間至98年6月2日與甲○○發
      生性行為時，是否已知悉甲○○為有配偶之人，實非無疑
      。
    (三)至附表編號3之簡訊雖然提及「本來就不應該有這種不正
      常的關係」、「還要偷摸行事」，而令人懷疑被告乙○○
      就甲○○係有配偶之人已然知情，惟即便一般男女剛開始
      交往而不願公開者亦所在多有，難僅憑此遽認必係因婚外
      情而不敢張揚，此外，被告乙○○與甲○○當時為同事關
      係，此觀附表編號2亦提及「請您保密我們曾經發生的事
      因為我們都還要在公司見面屆時才不會尷尬好嗎」，是亦
      難以排除因避免在工作地點感覺尷尬而未公開之可能，而
      難據此為被告乙○○不利之認定。
四、至被告甲○○雖於本院99年5月31日審理時供稱其最後一次
    與被告乙○○發生性行為是在告訴人向臺灣板橋地方法院提
    起民事損害賠償訴訟開庭前3天在臺北縣新莊市○○路邊車
    內（本院卷一第136頁背面），惟又稱被告乙○○知悉其有
    妻子後仍再發生至少5次性關係，都在香格里拉，但詳細時
    間無法確定（本院卷一第138頁背面），是其前後所述已有
    不同，況經本院調閱甲○○上開中國信託商業銀行之信用卡
    刷卡紀錄，其至上開香格里拉MOTEL新泰館消費紀錄僅有前
    揭所述之98年5月21日及98年6月2日2筆，此外並無其他前往
    消費之紀錄（本院卷一第213之1至213之9頁），是別無其他
    證據可佐，復為被告乙○○所堅決否認，則此部分尚難以認
    定，併此敘明。
己、綜上所述，公訴人所提出之證據，或其指出證明之方法，未
    能使本院之心證達到確信其為真實之程度，就被告乙○○是
    否知悉甲○○為有配偶之人情形下，仍與其為本件相姦犯行
    ，仍有合理懷疑之存在，揆諸前揭法條及判例意旨，自應為
    被告乙○○無罪判決之諭知。
貳、被告甲○○公訴不受理部分：
甲、公訴意旨略稱：被告甲○○與告訴人丙○○為夫妻關係，詎
    被告史尚堂竟自98年5月間起，至同年6月間止，與乙○○在
    不詳地點，多次發生通姦行為。被告甲○○復基於傷害之故
    意，先於98年6月22日晚上9時許，在前開住處，因告訴人詢
    問被告甲○○有關婚外情乙事，詎被告甲○○竟惱羞成怒，
    出手毆打告訴人並拉扯告訴人之頭髮，致使告訴人受有左大
    腿瘀傷5公分乘以3公分、左小腿內側瘀傷2公分乘以2公分、
    左腳踝瘀傷2公分乘以2公分、右大腿紅腫3公分乘以3公分之
    傷害；又於98年12月20日上午10時30分許，在前揭住處1樓
    前，駕駛車牌號碼1907—GW號自用小客車衝撞告訴人，使告
    訴人受有下肢多處受傷之傷害；再於99年1月28日晚上11 時
    30分許，在上開住處，被告甲○○因不滿告訴人對渠等提起
    妨害家庭之刑事告訴，且對乙○○之一審民事賠償判決提起
    上訴，竟將告訴人推撞牆壁並出手毆打，致使告訴人受有右
    上肢擦傷1公分乘以1公分、右下肢瘀傷3公分乘以2公分、4
    公分乘以4公分、左下肢瘀傷2公分乘以2公分之傷害。因認
    被告甲○○涉犯刑法第239條前段通姦罪嫌及同法第277條第
    1項傷害罪嫌等語。
乙、按告訴乃論之罪，告訴人於第一審辯論終結前得撤回其告訴
    ，告訴經撤回者，應諭知不受理之判決，刑事訴訟法第238
    條第1項、第303條第3款定有明文。又不受理之判決，得不
    經言詞辯論為之，同法第307條亦有明文。
丙、查本件告訴人告訴被告甲○○通姦及傷害案件，公訴意旨認
    係觸犯刑法第284條第1項前段之罪，依同法第287條、第245
    條第1項之規定，須告訴乃論。茲據告訴人於本院99年5月17
    日審理時當庭撤回告訴，有同日審理筆錄及刑事撤回告訴狀
    1 份（本院卷一第43至44頁）附卷可查，依照首開說明，就
    被告甲○○部分爰不經言詞辯論，逕為諭知不受理之判決。
、據上論斷，應依刑事訴訟法第284條之1、第301條第1項、第
    303條第3款、第307條，判決如主文。
本案無罪部分經檢察官郭力菁到庭執行職務
中    華    民    國    99    年    7     月    12    日
                  刑事第十三庭  法  官  李貞瑩
以上正本證明與原本無異。
如不服本判決應於收受送達後10日內向本院提出上訴書狀，並應
敘述具體理由；其未敘述上訴理由者，應於上訴期間屆滿後20日
內向本院補提理由書（均須按他造當事人之人數附繕）「切勿逕
送上級法院」。
                                書記官  陳鳳瀴
中    華    民    國    99    年    7     月    12    日
附表
┌──┬──────┬─────────────────────┐
│編號│時間        │內容                                      │
├──┼──────┼─────────────────────┤
│1   │98年5月1日下│史大哥您辛苦了要清潔家裡妹只是不明白您在想│
│    │午5時52分   │什麼困難的事情週六日您也不要我陪還說無時刻│
│    │            │地牽腸掛肚我們已如此親密妹妹有那麼難溝通或│
│    │            │讓您如此難言                              │
├──┼──────┼─────────────────────┤
│2   │98年5月3日上│``再說吧``與``再看看吧``的感覺與等待以前是│
│    │午8時49分   │這樣現在也不想改變所以建議大哥您還是去找個│
│    │            │可以等您再說配合的女人才是妹是匹野馬您抓不│
│    │            │住再者請您保密我們曾經發生的事因為我們都還│
│    │            │要在公司見面屆時才不會尷尬好嗎謝謝了      │
├──┼──────┼─────────────────────┤
│3   │98年5月7日上│洩後就失去原本價值即是玩過就好那種感受我不│
│    │午8時15分   │要與厭煩我希望受呵護與愛撫不是草草了事其實│
│    │            │本來就不應該有這種不正常的關係所以我說我不│
│    │            │能再欺騙您我感覺不溫柔只是在作完一件愛作的│
│    │            │事情而已很無聊留給自己的是痛的感覺因每次撞│
│    │            │擊都太劇烈了要不就會在嘴唇留下黑青記號還要│
│    │            │偷摸行事很有負擔我好累所以想回歸原點大家還│
│    │            │是好朋友玩在一起可以但不要想結合真的很困難│
│    │            │事實改變不了我真的是野馬套不住也不能安分在│
│    │            │家只當家庭煮婦更遑論賢妻良母護士照顧小兒科│
│    │            │的孩子乃迫於工作需要如果真是自己孩子我寧可│
│    │            │過孤獨生活看過我的姪兒女及同事們的孩子們我│
│    │            │個人只有累贅與假的感覺而已孩子是討債來的有│
│    │            │什麼好留戀的我這輩子不欠誰好輕鬆只是沒有婚│
│    │            │姻日子又如何一切都很假什麼親子之情在我家我│
│    │            │完全感受不到有的只是虛情假意包括對您要嗎忘│
│    │            │了我吧                                    │
├──┼──────┼─────────────────────┤
│4   │98年5月12日 │大哥可以接受妹妹的建議每餐飯後可以以牙線剔│
│    │下午10時49分│牙縫後再用牙刷沾牙膏刷牙以保牙齒健康好嗎而│
│    │            │且您有牙週病更應注意您的口腔清潔當您親妹之│
│    │            │後妹真的在上嘴唇上起泡了除了大概有一些些感│
│    │            │冒外再加上沒睡好您的口腔又沒有清潔乾淨時妹│
│    │            │妹的小唇唇真的會會受傷了還有您喜歡在車上抱│
│    │            │我您可否向永年或谷哥A瓶乾洗手置車上可以乾 │
│    │            │消毒一下但是小雞雞及小妹妹要如何消毒我已無│
│    │            │法想到才不會感染等如果以上建議大哥都可以接│
│    │            │受妹都可以為了保護我們兩人的健康妹可以為大│
│    │            │哥準備一套哦妹妹要求是苛些但不得不防護自己│
│    │            │而且我覺得如果不是乾淨只圖一時之快妹都遭殃│
│    │            │如小妹妹今天就發癢了嘴唇也起泡了真的不能便│
│    │            │宜行事這樣我會受到細菌感染請您體諒妹妹擔心│
│    │            │之情當然嘴唇上的帶狀皰疹不見得與您有關但是│
│    │            │最後是與您接觸而起您可要小心身體狀況哦不能│
│    │            │接受妹妹交叉感染了如果這幾天忙兒子的事有感│
│    │            │疲憊情形一定要休息哦皰疹是因抵抗力差才感染│
│    │            │即發請哥哥要小心防範哦讓妹妹休息也好身體已│
│    │            │有緊訊了晚安                              │
├──┼──────┼─────────────────────┤
│5   │98年5月13日 │大哥妹今才知道端午節連續假有四天您要去那玩│
│    │下午10時47分│嗎妹胡想去台中或埔里或宜蘭過夜的行程您呢要│
│    │            │去那裡我們的時間好像湊不起來我總覺得我們有│
│    │            │第一次接觸以來我們不再出遊不是拿不定主意而│
│    │            │是您可以決定妹配合就好了嘛好不好我們去住外│
│    │            │面再好好抱抱您就不會心癢癢了啦可以一整個晚│
│    │            │上我都是您的                              │
├──┼──────┼─────────────────────┤
│6   │98年5月14日 │大哥早安妹請問您哦在公司您都那麼酷有時還會│
│    │上午6時5分  │翹著小嘴好像沒有想我也不理我的樣子您有沒有│
│    │            │在偷看我啊我每天那麼美麗有些里幹事或課長們│
│    │            │還喜歡與我搭煽是否就是您說的心癢癢啊其實妹│
│    │            │妹也會午夜醒來想與您做愛也會受不了那可是您│
│    │            │每次都好酷真不知您在想什麼上班不理我下班又│
│    │            │急著走也不約會在車上見面時又是好久之後所以│
│    │            │才會想在車上解決這樣妹會以為哥愛在車上做這│
│    │            │樣妹請求您準備幾樣必備物如保險套漱口水被單│
│    │            │棉被衛生紙水好從開始到結束都有好似在家一樣│
│    │            │這樣妹妹才有被防範與愛護的感覺其實啊電話或│
│    │            │在公司對話都不方便很多事情是要面對面溝通的│
│    │            │我們現在開始是不是一對戀人但是您都不像是在│
│    │            │追求我一樣太自然了電話講講就算了車上解決就│
│    │            │完了這些不是我想要的溫柔方式妹也想享受羅曼│
│    │            │蒂克式的愛情好不好嘛妹妹下班也是只有回家看│
│    │            │電視而已好多話總不能靠簡訊一直傳啊哥哥您真│
│    │            │的以為這樣就可以把我弄到手嗎我們還有很多問│
│    │            │題待溝通但我就是以為您一直逃避見了面只想作│
│    │            │愛一事                                    │
├──┼──────┼─────────────────────┤
│7   │98年5月14日 │清崇您變態我不想再說了既然您以為我們的問題│
│    │上午7時52分 │與清崇被說的雷同您繼續當您的宅男我當我的野│
│    │            │馬我玩我的您繼續想您既不會是我作愛的唯一對│
│    │            │象也不是交往的唯一我們誰也不犯誰我也沒有負│
│    │            │擔也不會再浪費簡訊錢原本我已退縮了是您再把│
│    │            │我揪出來又說我亂想我看清楚了您根本沒擔當不│
│    │            │會想辦法變通的人我看不起要我就與他在一起與│
│    │            │其自己丟臉不如儘早結束                    │
├──┼──────┼─────────────────────┤
│8   │98年5月26日 │受到的事是您只會接受但不願付出您只關心您自│
│    │下午11時6分 │己不必為我想只一味想著要避開類似清崇的難堪│
│    │            │卻無視於我的存在雖我們在公司您不但不願找時│
│    │            │間對我示好或安慰也無視於我的想法透過EMOME │
│    │            │寫信給我都是我一直寫信與您溝通我真的累了您│
│    │            │可能不知道自從與您有親密關係後我的骨病又犯│
│    │            │了透過去運動中心泡湯才有好轉您慰問過我嗎沒│
│    │            │有您可以也與我也共同的休閒娛樂嗎也沒有有的│
│    │            │只有您認為我在發神經而已對否我曾說過我對您│
│    │            │的關心有增無減但也必需建立在平等的水平上我│
│    │            │覺得得到您一直再受我一直在施與我要分開    │
├──┼──────┼─────────────────────┤
│9   │98年5月29日 │今天走了植物園再到中正紀念堂再搭捷運至關渡│
│    │下午7時59分 │宮再搭關渡捷運到淡水買芝麻蛋黃麻薯給媽吃現│
│    │            │要回家我覺得您不再熱絡都怪我自己太快答應您│
│    │            │的要求上了床才讓您現在台我的嬌前二次您零晨│
│    │            │還在我家留連不想離去直到霸王硬上弓後才意猶│
│    │            │未盡地離開回家第二天仍正常上班地二次一聽我│
│    │            │喝了酒二話不說也來接我還電話一直遙控怎麼未│
│    │            │聽您說不且要整理家裡的話呢顯然您對我有得到│
│    │            │手了就置一旁不管您很壞看我不能對您怎樣就這│
│    │            │樣逃避不見面是我錯看了您                  │
├──┼──────┼─────────────────────┤
│10  │日期不明    │大哥早安今早上班前妹會先去郵局郵寄應徵中選│
│    │（98年6月4日│會編審的履歷表進到公司後會以信封袋裝五百元│
│    │下午10時48分│的消費卷給您下次想去香格里拉可以使用較省錢│
│    │後至99年6月 │喔先這樣淑貞上                            │
│    │6日上午6時37│                                          │
│    │分前某時）  │                                          │
├──┼──────┼─────────────────────┤
│11  │98年6月6日下│大哥明天要見妹可以約4點在信義林森路東門國 │
│    │午7時56分   │小前接妹到香格里拉或去夜遊等還是您什麼都不│
│    │            │想只想在家中休息呢妹也可以接受的只是想與您│
│    │            │相聚爾                                    │
└──┴──────┴─────────────────────┘

司法院資訊處製作；財團法人民間司法改革基金會備份。
